臺灣宜蘭地方法院民事判決　　　　　　　 99年度訴字第333號
原　　　告　連真建設股份有限公司
法定代理人　林慶興
訴訟代理人　王永森律師
被　　　告　高惠美
　　　　　　謝淑蘭
　　　　　　丁原超
前列　三人
共　　　同
訴訟代理人　林玠民律師
上列當事人間侵權行為損害賠償事件，本院於民國100年8月18日
言詞辯論終結，判決如下：
    主  文
原告之訴駁回。
訴訟費用由原告負擔。
    事實及理由
一、按訴狀送達後，原告不得將原訴變更或追加他訴。但不變更
    訴訟標的而補充或更正事實上或法律上之陳述者，非為訴之
    變更或追加。民事訴訟法第255條、第256條定有明文。原告
    本起訴聲明第3 項請求被告應共同於蘋果日報、自由時報、
    中國時報、聯合報之第一版刊登，寬10公分長20公分之道歉
    啟事。嗣於100年1月25日以民事準備（二）狀更正上開聲明
    第3 項為被告應共同於蘋果日報、自由時報、中國時報、聯
    合報之第一版以「十四號字體」刊登，寬10公分，長20公分
    之道歉啟事等情，經核前揭聲明之更正並未變更訴訟標的，
    而僅係屬補充或更正事實上或法律上之陳述，揆諸前揭規定
    ，自無不合，應予准許。
二、原告起訴主張：
（一）原告係一專業之建設公司，於宜蘭地區已推出數個社區個
      案，因品質優良，受到消費者好評，每次推案銷售率均達
      百分之百。本次原告推出「冬山（順安地區）都市計畫（
      冬山鄉○○○段807 地號等）整體開發計畫」，送經宜蘭
      縣政府審核通過，原告並於97年5 月間順利推出「高第3A
      」第一期建案（以下簡稱系爭第一期建案），且98年底即
      全部銷售完畢，並完成點交予包含被告在內之住戶。被告
      竟於99年7月3日要求原告必須於合約工作外另加裝「採光
      罩集水槽」否則即進行抗爭，原告未同意，被告即利用原
      告將在99年10月於鄰地即同段888、888-6、896 地號土地
      （以下簡稱系爭鄰地）推出第二期建案，企圖進一步要脅
      原告，更於99年8月26 日於系爭第一期建案社區設置如附
      表所示字句之白布條，使周邊來往車輛、行人均可共見共
      聞，讓欲參觀建案之消費者望之卻步，被告上開行為已對
      原告造成傷害。
（二）且關於被告所稱私有路權未解決一事，經查包含被告在內
      之系爭第一期建案住戶所簽立永久通行使用同意書係依據
      預售土地買賣契約書或土地買賣契約書（以下均簡稱系爭
      買賣契約）而簽訂，即契約條文就此部分明定「…道路用
      地，由買方（即被告等）出具永久通行使用同意書，無條
      件提供本期『高第3』社區○○鄰○地○段888、888- 6、
      896地號，興建之房屋（二期工程）使用人通行使用（ 附
      件參永久通行使用同意書）」。系爭買賣契約於簽約前業
      經被告取回審閱，又簽約時，同意書短短不到四行之文字
      簡明易讀，且文意與契約條文相同，原告銷售人員不可能
      亦無必要做違背同意書內容之說明，被告顯然係因對原告
      要脅不成始推稱未察覺，意圖卸責至為明顯。因此由上開
      說明可知路權本無爭議，係被告等故意曲解系爭買賣契約
      及永久通行使用同意書之內容。再者，關於被告指稱社區
      道路面破裂、建材品質低劣、牆壁嚴重龜裂一事，經查被
      告高惠美及謝淑蘭購買預售房屋，均於交屋時作點交紀錄
      ，經被告確認符合預售數量、材料、設備品質…等始完成
      交屋，而被告丁原超則是成屋買賣，故原告確實已將房屋
      依買賣所約之品質點交給被告，且於建物保固期間內所發
      生之問題大部分住戶均直接向原告反應，原告均在最快速
      度內處理，並無拖延情形，縱已超過保固期間，原告亦本
      服務客戶立場而不斷進行維護。被告顯然因與原告提出要
      求後得知不能如願，始以懸掛如附表所示之白布條方式侵
      害原告。更何況，原告推出之系爭第一期建案共有46戶，
      被告將上開少數之細微裂痕故意誇大，亦未說明係那幾位
      住戶之問題，不循正常之申訴及保固維護程序請求原告協
      助或依法提出訴訟，反而故意以掛白布條方式企圖將它誇
      大渲染，讓其他消費者誤以為原告所興建之系爭第一期建
      案整個社區均有嚴重爭議及品質低劣及路權問題未解決，
      將原告污名化，其顯然欲訴諸大眾讓原告不敢推出第二期
      工程，以達其要脅原告之目的甚為明顯。尤有進者，若被
      告認為渠等權利受損，則可循合法程序向原告反應，竟捨
      此不為，故意以懸掛白布條之方式進行抗爭，縱使被告確
      實受有損害而可主張權利，亦係以損害原告為主要目的之
      權利濫用。
（三）因被告上開懸掛附表所示白布條之行為，造成原告無法順
      利推出第二期建案為銷售，原告之推案計劃係屬營業權，
      而原告營業目的即係把建案之房地銷售，銷售係處分財產
      屬財產權之一部份，是被告上開行為亦侵害原告之財產權
      。故被告上開所為顯侵害原告之營業權、財產權及侵害原
      告之名譽、商譽信用等權利。再者，其中被告丁原超更要
      脅原告要換掉社區大門遙控器，致使系爭鄰地之住戶不能
      通行，就此被告之行為已侵害原告之權利及商譽、信用，
      且使原告預計自99年10月推出之第二期建案之施工無法如
      期進行，經原告以律師函通知乃未取下布條，造成原告嚴
      重之商譽及信用之損害，第二期建案更因此無法如期推出
      致土地貸款無限期延長造成利息損失。綜上，被告懸掛如
      附表之白布條侵害原告權利等行為，依民法184、185條、
      第195第1項之規定被告應負連帶賠償責任。是以原告就系
      爭鄰地向銀行貸款每月支付利息新台幣（下同）178,125
      元計算，謹先請求自99年10月起1年之利息計2,137,500元
      （178125×12=0000000）。又被告應將前開侵害原告名譽
      、信用之布條立即取下，且應於報紙刊登道歉啟事，以回
      復原告之名譽。為此爰依侵權行為損害賠償之法律關係，
      聲明請求：（一）被告應連帶給付原告2,137,500 元整，
      及自本訴狀送達最後被告之日起算至清償日止按年息百分
      之5 計算之利息（二）被告應將如附表之白布條立即取下
      。（三）被告應共同於蘋果日報、自由時報、中國時報、
      聯合報之第一版以「十四號字體」刊登，寬10公分，長20
      公分之道歉啟事。（四）原告願供擔保請准宣告假執行。
三、被告則辯以：
（一）按所謂「名譽」者，係指對他人品行、德行、名聲、信用
      等之社會評價，名譽有無受損害，應以社會上對個人評價
      是否貶損作為判斷之依據。查原告聲稱被告為要脅之行為
      部分，被告否認之，根本不足採信。至於原告指述被告於
      社區設置如附表所示白布條，由上開布條內容觀之，均屬
      單純被告親聞親見之事實描述，內容完全無關原告品行、
      德行、名聲、信用，更與原告之社會評價渺不相涉也。原
      告聲稱其權利受到侵害而主張侵權行為損害賠償，試問其
      究有何種權利受侵害？原告主張與構成要件不符，顯無理
      由。
（二）次查，被告為原告所興建社區之住戶，更分別為該系爭第
      一期建案管理委員會之主任委員、副主任委員及財務委員
      ，被告於如附表布條上所稱均為社區住戶確已發生之事實
      ，此部分被告可以提出現場照片等為佐證。被告非但可以
      對上開指述之事實為合理之確信，甚至更可以證明所指述
      之事實為真實。上開事實經向原告多次反應爭取均未獲合
      理之改善及解決下，乃針對被告就親聞親見之事實為陳述
      ，何來違法之有？
（三）當初被告及社區住戶，於向原告購入系爭第一期建案房地
      時，均在簽訂系爭買賣契約之同時，被要求就所購買該社
      區○設道路用地（以下簡稱系爭私設道路）必須簽下永久
      通行使用權同意書，而當時原告之銷售人員口徑一致地聲
      稱，係為提供高第3A社區住戶共同使用所必須，且為制式
      化契約內容之一部分，對於社區住戶之一般消費者而言，
      當無可能於當下即察覺事有蹊蹺。豈料99年6月13 日召開
      之區分所有權人大會中，社區住戶黃先生揭露，原告係以
      此同意書為據，意圖讓其後續興建之其他非系爭第一期建
      案住戶亦通行此私有巷道，參與大會之社區住戶嘩然，表
      決通過由社區管理委員會代表出面與原告協調以維護住戶
      權益。且99年7月3日管理委員會3 位委員前往原告設於宜
      蘭市○○路之辦公室商談，無法達成任何共識。此後管委
      會向原告反應私有巷道路面四處破裂請求原告依保固責任
      履行修復之義務，原告答覆即為「路權有爭議的話，本公
      司即對社區住戶房屋問題拖延保固！」，顯然系爭私設道
      路亦存在維護之問題，亦即整個維護運作均無配套。此後
      又陸續發生大雨屋內滲水、壁磚破裂、浴室洗手台嚴重下
      陷、牆面水泥隨雨滲出等嚴重瑕疵，造成住戶財物上之損
      失及精神上之困擾，以消費者合理直觀、不帶情緒性之陳
      述，即為「建材品質低劣」所造成，此仍為有憑有據之事
      實陳述，至為明確。惟原告嗣後均以路權有爭議為由搪塞
      ，社區住戶因見向原告反應均無效果後，而無法忍受原告
      不負責任之態度，遂於99年7月18日召開之住戶大會中，
      投票通過委任律師對原告發函，管理委員會並於99年8 月
      26日拉起如附表所示之抗議白布條，內容即簡短表明上開
      事實，期待獲原告之善意回應，此乃單純之事實陳述，何
      來侵害行為可言？且在原告於99年9月2日回函表明原告願
      就保固責任及路權爭議部分進行協商後，管理委員會隨即
      於同年月19日撤下布條，縱然之後協商仍然沒有獲得完滿
      的解決，抗議布條此後均從未再掛上。原告卻在協商破裂
      後遞狀提起本件訴訟，原告究係主張權利抑或是以此為手
      段壓迫被告就範，已不言可喻。
（四）又查原告以其對銀行貸款之利息支出，作為本件損害賠償
      請求數額之計算方法，然原告主張之損害賠償內容與其主
      張之侵權行為完全沒有任何因果關係，原告事實上也未發
      生任何損害。原告不過是因為被告代住戶爭取應有權益，
      遂模糊問題焦點，轉以莫須有之罪名修理被告，意圖掩飾
      其未盡建商民事義務之事實，原告所稱實不足採，其訴顯
      無理由，為此聲明：（一）原告之訴駁回。（二）如受不
      利判決，願供擔保請准免為假執行。
四、原告上開主張被告為系爭第一期建案之住戶，被告購買之初
    已簽立系爭買賣契約及永久通行使用同意書，且事後均完成
    房屋點交手續。然被告卻於99年8月26 日於系爭第一期建案
    之社區懸掛如附表所示布條，迄同年9月19 日始取下，業據
    原告提出系爭買賣契約及永久通行使用同意書、如附表所示
    布條懸掛照片等為證，並據被告不爭執，堪信原告此部分主
    張可採。原告進而主張，被告上開行為，致使原告之營業權
    、財產權及商譽、信用名譽受損，被告均否認之，並以前詞
    為辯。是經兩造整理後，確認本件應斟酌之爭點為：（一）
    被告有無原告所主張的侵害營業權、財產權及侵害原告名譽
    、商譽信用等權利之行為，導致其受有損害？（二）被告若
    需負損害賠償責任，則原告請求被告為聲明所示之賠償以及
    回復名譽是否有理由？茲就前述爭點審酌如下：
五、爭點一：被告有無原告所主張的侵害營業權、財產權及侵害
    原告名譽、商譽信用等權利之行為，導致其受有損害？
（一）按信用權指以經濟活動上的可靠性及支付能力為內容之權
      利，又稱經濟上信譽權，其與名譽權之區別在於前者係經
      濟上的評價，後者為社會上的評價。經查，如附表所示布
      條上之記載，至多僅係表達系爭第一期建案之包括通行道
      路存有爭議以及所建房屋有物之瑕疵之問題，並未涉及原
      告經濟上活動之關於支付能力可靠性或有致支付能力受到
      負面評價，是原告主張被告上開懸掛如附表之白布條行為
      損及原告信用，侵害原告信用權云云，無足可取。
（二）原告復主張被告懸掛如附表所示白布條之行為，造成原告
      無法順利推出第二期建案為銷售，而侵害原告以銷售為主
      之營業權；甚至，其中被告丁原超更要脅原告要換掉社區
      大門遙控器，致使系爭鄰地之住戶不能通行，是原告因第
      二期建案無法如期推出導致土地貸款無限期延長而造成有
      利息損失之財產權受損之情形云云。然按侵權行為法之基
      本目的，在於填補損害，因此不論有無侵權事實，若無損
      害發生，即不構成侵權行為。所謂損害，係指因某種原因
      事實之發生，法律所保護權益遭受侵害所生之不利益。即
      以其人未受損害前之財產與已損害後之財產兩相比較所生
      之差額，即謂之損害。原告雖主張預計於99年10月間即將
      推出第二期建案云云，並提出宜蘭縣政府99年8月10 日府
      授建城字第0990890928號函聲請指定建築線函文等為憑。
      惟原告自承第二期建案之建築執照尚未送審核准，且原告
      亦未舉證證明第二期建案已開始廣告、銷售，是自無因被
      告上開懸掛如附表所示白布條之舉動導致第二期建案銷售
      不佳而有預期利益之損害，或是因此滯銷而需延長銷售期
      間導致有增加人事廣告成本開銷之損害，是原告空言泛稱
      其第二期建案之營業權受有損害，實不足採。
（三）原告復雖指稱因被告丁原超以換掉社區大門遙控器為要脅
      ，欲使系爭鄰地之住戶不能通行，原告因故第二期建案無
      法如期推出導致土地貸款無限期延長云云，不僅被告否認
      上情，且第二期建案欲何時動工興建、推出銷售，本全憑
      原告就資本負擔、市場、消費動向等為主觀利潤考量後而
      決定。再者，如前所述，第二期建案之建築執照於被告懸
      掛如附表所示白布條時尚未提出申請或經主管機關核准，
      系爭鄰地上亦均未有任何銷售看板或廣告物，而使人知悉
      系爭鄰地即將有建案推出或興建，且「上開社區道路（按
      指系爭私設道路）路底鐵門平常均上鎖，僅旁邊之小門係
      開放可供一般人通行，活動鐵柵門鑰匙是原告保管，鐵門
      外是系爭888、888-6、896 地號土地（按指系爭鄰地），
      上開土地目前雜草叢生，起訴狀證二附圖有關二期預定社
      區道路部分與同段896-5地號間尚有一個鐵柵門，據原告
      表示該鐵柵門外為細部計畫道路可連接冬山鄉○○路，（
      上開二鐵門間關於二期預定社區道路之圖示目前為鋪設碎
      石）」等情，此經本院現場勘驗明確，製有勘驗筆錄與照
      片可憑，顯然若系爭鄰地欲就第二期建案為動土，於第二
      期建案之預定土地上，本有社區○○道路、上開整體開發
      計畫之計畫道路可供通行至冬山鄉○○路。此由原告提出
      系爭第一期建案之廣告DM正本（見卷一起訴狀附件）即可
      見一斑。足見系爭私設道路對於第二期建案之興建或銷售
      ，並非占有絕對之影響力。是被告上開懸掛白布條之舉動
      是否影響原告推出第二期建案？兩者間是否存有相當因果
      關係？依上所述，尚乏證據而可對原告為有利之認定，是
      殊無單憑客觀上被告迄今均尚未進行第二期建案之動土或
      銷售即遽認係全因被告上開懸掛白布條之舉動所影響。更
      何況，原告於宜蘭地區尚陸續有其他建案之興建與銷售，
      此為原告不爭執，是若如原告主張因被告上開行為影響原
      告形象、商譽甚鉅而導致原告不敢推出第二期建案，則原
      告何能陸續於宜蘭地區興建或銷售新建案。是原告主張因
      被告上開懸掛白布條之舉動，造成原告第二期建案無限期
      延期，因此增加土地貸款利息之支出，而受有財產上損害
      云云，實乏證據足以證明。
（四）另按不法侵害他人之身體、健康、名譽、自由、信用、隱
      私、貞操，或不侵害其他人格法益而情節重大者，被害人
      雖非財產上之損害，亦得請求賠償相當之金額。其名譽被
      侵害者，並得請求回復名譽之適當處分，民法第195條第1
      項定有明文。又按名譽有無受損害，應以社會上對個人評
      價是否貶損作為判斷之依據，苟其行為足以使他人在社會
      上之評價受到貶損，不論其為故意或過失，均可構成侵權
      行為。又按涉及侵害他人名譽之言論，可包括事實陳述與
      意見表達，前者具有可證明性，後者則係行為人表示自己
      之見解或立場，無所謂真實與否。行為人之言論雖損及他
      人名譽，惟其言論屬陳述事實時，如能證明其為真實，或
      行為人雖不能證明言論內容為真實，但依其所提證據資料
      ，足認為行為人有相當理由確信其為真實；或言論屬意見
      表達，如係善意發表，對於可受公評之事，而為適當之評
      論者，不問事之真偽，均難謂係不法侵害他人之權利，尚
      難令負侵權行為損害賠償責任。
    1.依被告所提出系爭第一期建案系爭私設道路之破裂路面照
      片（見卷一第57頁）、住戶房屋關於磁磚裂縫、牆壁裂縫
      、滲水照片（見卷一第58頁至62頁），及參諸原告所提出
      客戶反應事項維修表（見卷一第78頁至81頁），均可見系
      爭第一期建案住戶對原告均有反應所購房屋有瑕疵存在。
      甚至99年11月間住戶更提出多紙高第3A住戶管理委員會社
      區住戶房屋缺失維修需求表，姑不論原告是否就修補瑕疵
      一事已盡其服務消費者之能事，然就修補頻率、戶數而言
      ，系爭第一期建案之住戶對於系爭第一期建案房屋、社區
      環境多數存有大小不等或嚴重程度不一之瑕疵之事實即存
      有主觀上之印象，雖原告於99年12月間亦陸續修補上開瑕
      疵而有房屋修繕單多紙存卷可查（見卷一第147頁至第183
      頁），惟此並不足以影響系爭第一期建案住戶就所購房屋
      與社區環境已存有瑕疵之觀感，是由此亦可見被告於99年
      8 月間懸掛關於巷道路面破裂、建材品質低劣、牆壁嚴重
      龜裂等詞句之布條，確係針對系爭第一期建案之房屋與社
      區環境當時存在或交屋後曾經存在之實況所為之陳述，係
      真實之反應，應無以不實之內容妨礙原告名譽之故意。至
      於原告主張被告所購買之房屋均已於交屋時點交無誤，其
      他住戶之保固問題原告亦均迅速處理云云。然按物之出賣
      人負交付其物於買受人之義務，並對於買受人應擔保其物
      於危險負擔移轉於買受人時，無減少或滅失其價值之瑕疵
      ，亦無滅失或減少其通常效用，或契約預定效用之瑕疵，
      民法第348條第1項、第354條第1項前段規定甚明。是原則
      上出賣人應於買賣標的物之危險負擔移轉後即應負瑕疵擔
      保責任，而點交僅是買賣標的物交付之證明，是原告自無
      從以被告或系爭第一期建案房屋買受人所購買房屋已經點
      交，並有書立點交紀錄，即為原告有利之認定。又原告於
      房屋交付後之保固期間是否迅速處理住戶修補需求，此涉
      及個人主觀感受問題，而被告藉由懸掛如附表所示白布條
      之方式所反應之現況，亦非單僅被告個人與原告之爭議而
      已，是兩造不爭執被告當時為系爭第一期建案社區之管理
      委員會之主任委員、副主任委員、財務委員之身分，於住
      戶多有房屋或社區環境瑕疵請求原告儘速修繕之訴求時，
      被告根據該事實狀態以上開身分為住戶發聲，而懸掛私有
      巷道路面破裂、建材品質低劣、牆壁嚴重龜裂等布條即應
      認屬為依據真實事實所為陳述或評價，自難認係侵權行為
      。
    2.原告雖再主張被告明知系爭私設道路路權無爭議，卻故意
      曲解契約及同意書之內容，並委託律師發函，為進一步要
      脅原告達其不法目的，而懸掛如附表所示布條，侵害原告
      名譽，而企圖妨害原告推出第二期建案工程云云。然春天
      律師聯合事務所99年8月23日律師函（見卷一第71 頁至第
      75頁），主要係以系爭第一期建案社區住戶管理委員會所
      委任辦理，並非被告個人名義所委託辦理，此有上開律師
      函說明欄第一點可憑。再者，上開律師函雖提及「…近日
      頃聞連真公司（按指原告）欲於本社區○○○鄰○地○○
      ○段888、888-6、896號土地 ）推售新建案，其並對外宣
      稱日後該新建案之住戶可經由本社區道路出入義成路，本
      社區住戶滿腹疑惑…」等情，惟系爭第一期建案住戶就系
      爭私設道路通行權效力、範圍本即可有不同之想法或解讀
      ，或有住戶質疑系爭買賣契約與永久通行使用同意書關於
      同意通行之效力；或有爭執系爭買賣契約及永久通行使用
      同意書之契約文字解釋問題；或者住戶對於第二期建案若
      興建認因工程車往來系爭私設道路而影響社區安全或安寧
      ；或者有住戶會質疑第二期建案之住戶可通行系爭私設道
      路但卻無需負擔系爭私設道路維護費用等，不一而足，然
      此些均可屬系爭私設道路即將面臨或將來可能面臨之問題
      ，且無法透過原告為全盤解決，自為爭議所在。雖上開律
      師函主要針對系爭買賣契約與上開永久通行使用同意書之
      契約效力及契約文字解釋問題以及是否有偽造文書罪責部
      分為論述，然並不當然即表示其他住戶未有不同或額外之
      質疑與意見，是並無法僅以上開律師函所陳之內容，來證
      明被告明知系爭私設道路路權並無爭議之事實。且從原告
      於99年11月25日發函系爭第一期建案住戶提及「…於高第
      3 後側進行續建住宅。本公司後續工程之施工人員及車輛
      ，不會經過高第3 之私設道路，保障住戶居家安全，皆已
      充分告知」等情（見卷一第189頁 ），亦是在解釋系爭私
      設道路在未來第二期建案施工時不會有工程人車進出等情
      ；又上開系爭私設道路路面破裂，除有前述照片可參外，
      亦有原告於99年11月8日以宜蘭十支郵局存證信函第167號
      「 ...本公司派員勘驗，巷道路面是有部分龜裂，本公司
      也曾對此有疑慮住戶提出說明：不論路面為瀝青或混凝土
      材質皆會產生龜裂現象。而一般路面為瀝青材質，耐用期
      限較短，如有損壞必須進行維修或重鋪瀝青，增加貴會日
      後的負擔。所以本公司考量耐用情事，採用混凝土材質，
      並加壓拋實路面使其耐用期限加長。經本公司勘查路面龜
      裂現象，並不會影響住戶進出使用及安全性，所以咨請貴
      會轉知社區住戶甚解其優劣」（見卷一第191、192頁）提
      及此情；顯然系爭私設道路於第一期建案住戶間所衍生之
      疑慮甚多，不能僅憑系爭買賣契約或永久通行使用同意書
      客觀上業經住戶簽立，即遽認被告明知系爭私設道路通行
      權無爭議，而故意懸掛布條侵害原告名譽。是被告以住戶
      間與原告就系爭私設道路之關於通行範圍與效力之爭議、
      路面破損現況以及日後維修費用負擔之問題，而統以私有
      路權爭議稱之，尚難認非屬被告基於住戶間存在之真實事
      實，而為立場之表達。是被告辯稱因系爭私設道路未有維
      護運作配套，當屬有路權爭議等情，尚屬可採。尤有進者
      ，系爭私設道路之所有權歸屬，係系爭第一期建案之各住
      戶於購屋時分別購入，是系爭私設道路所有權本分別歸屬
      系爭第一期建案房屋所有人所有，此從系爭買賣契約內容
      可以知悉。是系爭第一期建案房屋所有人包括被告就系爭
      私設道路之通行使用若有爭執，其爭執對象主要亦係需要
      通行系爭私設道路之人，即系爭第一期建案房屋之所有人
      或使用人，或者包括上開第二期建案房屋之所有人與使用
      人，而原告僅係於出售房屋時協助系爭第一期建案或第二
      期建案房屋所有人或使用人取得系爭私設道路之通行權利
      ，就原告本身而言並非通行系爭私設道路之主體。是原告
      要求系爭私設道路之所有權人應提供通行之對象範圍為何
      ？若包括未來原告興建第二期建案之住戶，第二期建案若
      如前述可藉由第二期建案社區道路與上開整體計畫之計劃
      道路通往宜蘭縣冬山鄉○○路，則第二期建案住戶是否有
      再通行系爭私設道路之必要？若有必要，則系爭私設道路
      維護費用日後何人負擔？此些問題，並非從系爭買賣契約
      或是永久通行同意書之契約文字即得立即獲得明白或解決
      。是原告主張依系爭買賣契約、永久通行同意書可認路權
      本無爭議，而係被告故意曲解云云，並非可採。
    3.至於原告主張被告確實於99年7月3日以不讓系爭鄰地住戶
      通行為要脅，要求原告額外加裝集水槽云云。並提出被告
      謝淑蘭99年7月6日消費爭議申訴資料表、原告99年8月2日
      連真99字第0990803 號函為證。然查，此部分被告否認之
      ，且上開消費爭議申訴資料表關於申訴內容要旨亦載明：
      「…屋外遮雨棚並未完成雨水排水管，致使每逢下雨之時
      雨水隨意滴落導致棚下地面泥濘不堪…」（見卷二第33頁
      ），顯然被告謝淑蘭係就其所購買之房屋有關缺陷向原告
      提出改善之請求未果後，始向消費爭議處理主管機關提出
      申訴，是就此並無法證明被告謝淑蘭係以不讓系爭鄰地住
      戶通行為要脅，而要求原告額外加裝集水槽。是原告主張
      被告有故意以背於善良風俗之方法加損害於他人之侵權事
      實，並非可採。
六、爭點二：被告若需負損害賠償責任，則原告請求被告為聲明
    所示之賠償以及回復名譽是否有理由？
    被告懸掛如附表所示白布條其內容均係就系爭第一期建案住
    戶間之事實為真實反應，並無杜撰事實故意侵害原告名譽、
    商譽、信用權或營業權、財產權，而與民法第184條、第185
    條有關侵權行為之構成要件不符合，從而被告自無需依上開
    規定連帶負損害賠償。是關於爭點二部分即無再審酌之必要
    ，一併敘明。
七、綜上，如附表所示之白布條之內容係為系爭第一期建案住戶
    之利益，除就所見事實為真實反應並評論外，並非以損害原
    告之信用、財產或名譽為目的，亦未逾越言論自由之分際，
    自不符合之侵權行為要件。是原告主張被告應連帶負損害賠
    償責任及刊登道歉啟事，為無理由，不應准許，自應駁回。
    原告之訴既已駁回，其假執行之聲請自失其附麗，應一併駁
    回。
八、訴訟費用負擔之依據：民事訴訟法第78條。
中    華    民    國    100    年     9    月    8    日
                  臺灣宜蘭地方法院民事庭
                      法  官  蔡仁昭
正本係照原本作成。
如不服本判決，應於收受送達後20日內向本院提出上訴狀（應附
繕本）。
中    華    民    國   100    年    9     月    8     日
                      書記官  邱淑秋
附表
  ┌──┬─────────┬────────────────┐
  │編號│白布條之字句      │懸掛處所                        │
  ├──┼─────────┼────────────────┤
  │一  │私有路權爭議未解決│系爭第一期建案社區大門上方（面臨│
  │    │                  │宜蘭縣冬山鄉○○路○段）         │
  ├──┼─────────┼────────────────┤
  │二  │私有巷道路面破裂  │系爭第一期建案社區後段車棚處（車│
  │    │                  │棚外側目前是稻田，約1、2百公尺處│
  │    │                  │有宜蘭縣冬山鄉○○路）          │
  ├──┼─────────┼────────────────┤
  │三  │建材品質低劣      │同上                            │
  ├──┼─────────┼────────────────┤
  │四  │我家牆壁嚴重龜裂  │同上                            │
  └──┴─────────┴────────────────┘